【裁判字號】    88,訴,361
【裁判日期】    900406
【裁判案由】    拆屋交地等
【裁判全文】
臺灣基隆地方法院民事判決  八十八年度訴字第三六一號
    原      告  財政部國有財產局台灣北區辦事處基隆分處
    法定代理人  丙○○
    訴訟代理人  乙○○
                丁○○
                甲○○
    被      告  壬○○
                子○○
                己○○
                癸○○
                戊○○
                庚○○
    兼右二人
    法定代理人  辛○○○    住.
右當事人間拆屋交地等事件，本院判決如左：
    主    文
被告應將坐落基隆市○○區○○段七五六地號土地，如附圖標示編號Ａ部分所示門牌
號碼為基隆市○○路二七０號房屋壹棟拆除，將該基地返還原告。
被告連帶給付原告新台幣貳拾陸萬玖仟壹佰柒拾肆元，及自民國九十年三月一日起至
返還前揭土地之日止，按月連帶給付原告新台幣伍仟肆佰拾陸元。
訴訟費用由被告負擔五分之三，餘由被告連帶負擔。
本判決第一項於原告以新台幣貳拾貳萬元供擔保後，得為假執行。
本判決第二項於原告以新臺幣玖萬元，及分期給付部分之到期部分每期以壹仟玖佰為
被告供擔保後，得假執行。
    事    實
甲、原告方面：
壹、聲明：如主文第一項所示，及為以供擔保為條件之假執行宣告。
貳、陳述：
一、本件坐落於基隆市○○區○○段七五六地號土地，為原告所管理，有土地登記簿
    謄本可稽，而門牌號碼為基隆市○○路二七０號之房屋無正當權源占用前揭地號
    土地，而該房屋依據建物登記簿謄本原為高謝基本、壬○○、癸○○、辛○○○
    所共有，嗣高謝基本死亡，經查其合法之繼承人為子○○、癸○○、壬○○、己○○、戊○○、庚○○，承受本件訴訟為本案被告，依據民法第七百六十七條規
    定請求被告等拆除房屋返還無權占用之土地，並因其無正當權利使用土地顯然亦
    有不當得利，併予請求。
二、本件不當得利計算方式係以當年期公告地價×土地面積×租金率百分之十÷十二
    計算而來：
（一）自八十六年一月至八十六年六月三十日止共六個月，按月每月請求被告給付五
      千一百四十五元，因當期公告地價為九千五百元乘以占用面積六十五平方公尺
      乘以百分之十租金率除以十二個月，每月被告所得相當於租金之不當得利為五
      千一百四十五元，而六個月期間共計獲得三萬零八百七十元。
（二）八十六年七月一日起至九十年二月二十八日止，該段時間公告地價為一萬元，
      乘以佔用面積六十五平方公尺，乘以百分之十之租金率除以十二個月，每月被
      告所獲得之不當得利為五千四百十六元，此段期間共計四十四個月，累計不當
      得利為為二十三萬八千三百零四元。
（三）而自九十年三月一日起至被告返還土地為止，按月仍應給付原告五千四百十六
      元。
參、證據：提出土地、建物登記簿謄本、公告地價表為證。
乙、被告方面：
壹、被告子○○、己○○未於言詞辯論期日到場，亦無提出準備書狀作何聲明或陳述
    。
貳、被告壬○○、癸○○、辛○○○、戊○○、庚○○前曾到院聲明陳述如後：
一、聲明：駁回原告之訴。
二、陳述：承認系爭建物為其等共有，並未向原告辦理承租基地。
    理      由
壹、程序方面：
一、本件被告均未於最後言詞辯論期日到場，核無民事訴訟法第三百八十六條各款所
    列情形，爰依原告之聲請，由其一造辯論而為判決。
二、本件原告與被告壬○○、癸○○、辛○○○、庚○○、戊○○前曾到院達成合意
    停止本件訴訟，嗣因逾四個月原告未聲請續行而視為撤回對前揭被告之訴訟，而
    原告復又在本院審理未撤回之被告子○○、己○○期間，以本件建物乃為共有復
    又追加被告壬○○、癸○○、辛○○○、庚○○、戊○○為被告，其中被告壬○○、癸○○逕為辯論，已視為同意，其餘被告雖經合法傳喚未到院陳述，然系爭
    建物乃被告等共有，該訴訟標的對於被告必須合一確定，依民事訴訟法第二百五
    十六條第四款規定，應准其追加。
貳、得心證之理由：
一、原告主張之事實，已據其提出與所述相符之土地、建物登記簿謄本、戶籍謄本為
    證，並經本院現場履勘，並囑託基隆市安樂區地政事務所繪製複丈成果圖在卷可
    憑，並為被告壬○○、癸○○到院承認並無正當權源使用系爭土地，原告之主張
    為可採信。
二、原告依據民法第七百六十七條規定，據以提起本訴，請求被告拆除門牌號碼為基
    隆市○○路二七０號之系爭建物後，返還所占用如複丈成果圖標示Ａ部分之土地
    ，即無不合，應予准許。
三、按最高法院六十一年度台上字第一六九五號判例要旨「依不當得利之法則請求返
    還不當得利，以無法律上之原因而受利益，致他人受有損害為其要件，故其得請
    求返還之範圍，應以對方所受之利益為度，非以請求人所受損害若干為準，無權
    占有他人土地，可能獲得相當於租金之利益為社會通常之觀念，是被上訴人抗辯
    其占有系爭土地所得之利益，僅相當於法定最高限額租金之數額，尚屬可採。」
四、而系爭建物依據建物登記簿謄本自於六十一年間已登記為被告所有，因此原告主
    張自八十六年一月起起請求被告給付佔用基地之不當得利，尚屬有據，而依據前
    揭判例意旨，本件基地緊鄰馬路，相當便利繁榮，因此原告以公告地價之百分之
    十計算被告之利得，顯屬相當。而依據原告提出之公告地價表，八十六年六月三
    十一日前，每平方公尺為九千五百元，是以自八十六年一月至八十六年六月三十
    日止共六個月，按月每月計算請求被告給付五千一百四十五元，因當期公告地價
    為九千五百元乘以占用面積六十五平方公尺乘以百分之十租金率除以十二個月，
    每月被告所得相當於租金之不當得利為五千一百四十五元，而六個月期間共計獲
    得三萬零八百七十元。八十六年七月一日起至九十年二月二十八日止，該段時間
    公告地價為一萬元，乘以佔用面積六十五平方公尺，乘以百分之十之租金率除以
    十二個月，每月被告所獲得之不當得利為五千四百十六元，此段期間共計四十四
    個月，累計不當得利為為二十三萬八千三百零四元。而自九十年三月一日起至被
    告返還土地為止，每月之相當於租金不當得利仍應前揭方式計算，應按月給付原
    告五千四百十六元。末以，被告等就系爭建物乃為共有，依民法共有之規定，各
    共有人按其應有部分對於共有物之全部有使用收益之權，系爭房屋既屬被告等共
    有，則其等對於系爭房屋之基地即系爭土地自屬全部占有，而其等無正當權源而
    在系爭土地上共有系爭房屋，即為共同無權占有，屬共同侵權行為，並因無正當
    權源使用系爭土地而受利益，使原告受損害，對原告應負連帶返還不當得利之責
    ，不因被告事實上有無使用系爭房屋而有異，因此原告請求被告連帶給付亦有理
    由。
五、原告陳明願供擔保，聲請宣告假執行，核無不合，爰酌定相當擔保金額准許之。
六、結論：原告之訴為有理由，依民事訴訟法第三百八十五條第一項前段、第七十八
    條、第八十五條第一項、第二項，第三百九十條第二項，判決如主文。
中      華      民      國    九十      年      四      月      六      日
~B台灣基隆地方法院民事庭
~B    法      官  王翠芬
右為正本係照原本作成。
如對本判決上訴，須於判決送達後廿日內向本院提出上訴狀，敘述上訴理由，上訴於
臺灣高等法院，並按他造當事人之人數附具繕本。
中      華      民      國    九十      年      四      月      十      日
~B    書  記  官  林苑珍


司法院資訊處製作；財團法人民間司法改革基金會備份。
